【裁判字號】    89,易,687
【裁判日期】    890630
【裁判案由】    竊盜
【裁判全文】
臺灣屏東地方法院刑事判決                          八十九年度易字第六八七號
    公  訴  人  臺灣屏東地方法院檢察署檢察官
    被      告  乙○○
右列被告因竊盜案件，經檢察官提起公訴（八十九年度偵字第二四五五號），本院判
決如左：
     主  文
乙○○竊盜，累犯，處有期徒刑參月。
     事  實
一、乙○○曾因違反懲治盜匪條例案件，經臺灣高等法院臺南分院判處有期徒刑十年
    確定，入監服刑後於民國八十二年間假釋出獄，嗣於八十七年五月二十八日縮刑
    假釋期滿，假釋未經撤銷。另甫於八十九年二月間，竊取陳春美所種植之荖葉，
    為本院於八十九年四月十二日以八十九年度易字第三八九號判處罰金二千元確定
    。詎其猶不知悔改，復於八十九年四月十八日上午十一時三十分許，因見甲○○
    繼承而得之車號ＷＱＶ─七二二號山葉牌輕型機車一輛（按：車主登記為甲○○
    之母李阿秋，嗣李阿秋死亡，由甲○○之兄李明光在世騎用時，遭不詳之人於八
    十八年五月中旬，在三地門鄉社口村內所竊取）置放在屏東縣屏東市屏東女中對
    面久未經人騎用，竟意圖為自己不法之所有，徒手將該車推回其屏東市溝美里和
    洋巷三號住處而竊取得手，嗣於當日中午十二時二十分許，乙○○於拆解該車時
    ，為警在上址住處查獲。
二、案經屏東縣警察局屏東分局報請臺灣屏東地方法院檢察署檢察官偵查起訴。
     理  由
一、訊據被告乙○○固坦承牽取車號ＷＱＶ─七二二號機車一輛，然辯稱：伊因自己
    之機車壞了，見上開機車已停放原處二個多月，以為是車主撞壞後不要的，不知
    是贓車，伊本身是作汽車引擎的，見上開機車引擎部分尚可整修，便將之牽回，
    打算修理後騎用云云。惟查，上開機車係失竊之贓車，業據被害人甲○○供述無
    訛，且有車籍查詢認可資料及贓物認定保管單各一紙可稽。次查，被告就其何以
    竊取該部機車之動機供稱如上，參酌上開查詢認可資料及被害人甲○○之供述，
    得知該機車車齡約為六年，價值約新臺幣三千元左右等情，且衡諸車輛除非毀損
    或老舊至不堪使用，否則無棄置之常情，況被告甫於同年二月間涉有竊盜案件，
    就此理應更加戒懼謹慎，避免重蹈覆轍，詎其竟仍將之移置自己實力支配之下，
    復斥資加以整修使用，則其顯然認為該車洵有堪用程度之價值。緣此被告就該尚
    具價值之機車係他人所有而非無主之棄物，因不詳原因而置放前揭地點一節，實
    難諉為不知。是雖被告竊取該車之時地與被害人甲○○指訴之情節不符，無從認
    定該車係被告竊自被害人之手，惟其主觀上就該車係屬他人所有既有所預見，卻
    仍移置自己實力支配之下，則其具竊盜之未必故意，堪可認定。
二、按刑法第三百三十七條規定之侵占罪，其客體限於遺失物、漂流物或其他離本人
    所持有之物。遺失物指本人無拋棄意思，偶然喪失其持有之物；漂流物，則指隨
    水漂流之遺失物，其緣由均乃非因他人外力之介入而偶然喪失其持有。「其他離
    本人所持有之物」既為例示之遺失物、漂流物等之概括規定，仍以符合上開情形
    之客體，例如沈沒物、逸脫之家禽畜、經風吹離之物……等脫離本人占有之物，
    始得涵攝於「其他離本人所持有之物」之要件中。茲失竊之贓物，乃由於他人之
    犯罪致脫離本人占有，雖本人無拋棄意思，惟尚與遺失物、漂流物之性質有間，
    非屬其他離本人所持有之物。而失竊之贓物，雖其所有人或持有人無法為事實上
    之占有管領，然對所有人而言，其法律上之支配關係並不因之而有改變，從而竊
    取他人失竊之贓物，仍屬破壞他人之支配關係，並建立新之持有支配關係之行為
    ，要無解於竊盜之罪責。本件事證明確，犯行洵堪認定，應予依法論科。
三、核被告所為，係犯刑法第三百二十條第一項之竊盜罪。又被告曾因違反懲治盜匪
    條例案件，經臺灣高等法院臺南分院判處有期徒刑十年確定，入監服刑後於八十
    二年間假釋出獄，嗣於八十七年五月二十八日縮刑假釋期滿，假釋未經撤銷，其
    未執行之刑，以已執行論，有臺灣屏東地方法院檢察署刑案資料查註紀錄表及本
    院全國前案紀錄表可按，其於五年內再犯本件有期徒刑以上之罪，為累犯，應依
    刑法第四十七條加重其刑。爰審酌被告犯罪之動機、目的，犯罪所生之損害，有
    竊盜前科，經判刑後仍不知警惕等一切情狀，量處如主文所示之刑。
據上論斷，應依刑事訴訟法第二百九十九條第一項前段，刑法第三百二十條第一項、
第四十七條，罰金罰鍰提高標準條例第一條前段，判決如主文。
本案經檢察官莊啟勝到庭執行職務。
中      華      民      國      八十九      年      六    月    三十    日
                                      臺灣屏東地方法院刑事第一庭
                                          法  官    蔡憲德
右正本證明與原本無異。
對於本判決如有不服應於收受送達後十日內向本院提出上訴書狀上訴於台灣高等法院
高雄分院並按他造當事人之人數附具繕本。
                                          書記官    林鴻仁
中      華      民      國      八十九      年      六    月    三十   日
附錄本案論罪科刑法條
刑法第三百二十條第一項
意圖為自己或第三人不法之所有，而竊取他人之動產者，為竊盜罪，處五年以下有期
徒刑、拘役或五百元以下罰金。


司法院資訊處製作；財團法人民間司法改革基金會備份。
